臺灣高等法院刑事裁定
110年度毒抗字第1155號
抗  告  人
即  被  告  潘又銓


上列抗告人即被告因違反毒品危害防制條例案件，不服臺灣新北
地方法院110年度毒聲字第1455號，中華民國110年7月20日裁定
（聲請案號：臺灣新北地方檢察署110年度聲觀字第1285號、110
年度毒偵字第352號），提起抗告，本院裁定如下：
    主  文
抗告駁回。 
    理  由
一、原裁定意旨略以：抗告人即被告潘又銓（下稱抗告人）基於
    施用第二級毒品之犯意，於民國109 年10月23日21時25分許
    為警採尿時點回溯96小時內之某時，在不詳地點，以不詳方
    式，施用第二級毒品甲基安非他命1 次。因其為列管之毒品
    應受採尿人口，在109 年10月23日21時許，主動到新北市政
    府警察局三重分局長泰派出所接受採尿檢驗，結果呈安非他
    命、甲基安非他命陽性反應。抗告人固於警詢時、偵查中均
    矢口否認有上揭犯行，辯稱：伊一年多都沒有施用了，伊當
    時是因為出車禍而導致蜂窩性組織炎，痛到睡不著，媽媽有
    給我吃藥（藥名：Opicet）止痛，而裡面有1 個藥品成分讓
    我驗尿驗出有陽性反應云云。惟查抗告人於109 年10月23日
    經警採集其尿液檢體，送請台灣尖端先進生技醫藥股份有限
    公司以酵素免疫分析法初驗及以氣相層析質譜儀法複驗，檢
    驗結果呈安非他命、甲基安非他命均陽性反應，且安非他命
    濃度為3520ng/mL 、甲基安非他命濃度為00000 ng/mL ，有
    應受尿液檢驗人尿液檢體採集送驗紀錄表、台灣尖端先進生
    技醫藥股份有限公司109 年11月17日濫用藥物檢驗報告（檢
    體編號：Z000000000000 號）附卷可稽。況經臺灣新北地方
    檢察署函詢，法務部法醫研究所函復指出：Opicet不含安非
    他命、甲基安非他命之成分，因此服用該藥品後尿液以氣相
    層析質譜儀法檢驗，不會產生安非他命或甲基安非他命陽性
    反應之結果，有法務部法醫研究所110 年5 月4 日法醫毒字
    第11000028670 號函在卷可按。綜上顯見，抗告人在109 年
    10月23日21時25分許經警採尿回溯96小時內之某時，確有施
    用甲基安非他命1 次之事實，自可認定。又抗告人未曾因施
    用毒品受觀察、勒戒、強制戒治之處分或判處徒刑之紀錄，
    有本院被告前案紀錄表附卷可查，是本件抗告人係初犯施用
    毒品案件，檢察官聲請將抗告人送觀察、勒戒，於法有據，
    爰依毒品危害防制條例第20條第1項，觀察勒戒處分執行條
    例第3條第1項規定，裁定抗告人令入勒戒處所觀察、勒戒等
    語。
二、抗告意旨略以：因抗告人家中尚有七十幾歲老母患有中度精
    神憂鬱症，且抗告人也為精神憂鬱症之患者，欲申請是否有
    替代方案，平日抗告人需上班賺取房屋租金繳納，又抗告人
    出獄後每三個月驗尿採驗共八次，除此次外皆為正常，懇請
    能網開一面，讓抗告人能夠維持家中正常作息等語。
三、按犯毒品危害防制條例第10條之罪者，檢察官應聲請法院裁
    定，令被告入勒戒處所觀察、勒戒，其期間不得逾2月；本
    法第20條第1項及第23條第2項之程序，於檢察官先依刑事訴
    訟法第253條之1第1項、第253條之2第1項第4款至第6款或第
    8款規定，為附條件之緩起訴處分時，不適用之；前項緩起
    訴處分，經撤銷者，檢察官應繼續偵查或起訴；檢察官依刑
    事訴訟法第253條之2第1項第6款規定為緩起訴處分前，應徵
    詢醫療機構之意見；必要時，並得徵詢其他相關機關（構）
    之意見；刑事訴訟法第253條之2第1項第6款規定之緩起訴處
    分，其適用戒癮治療之種類、實施對象、內容、方式、執行
    醫療機構或其他機構與其他相關事項之辦法及完成戒癮治療
    之認定標準，由行政院定之，毒品危害防制條例第20條第1
    項、第24條（本條於109年1月15日經總統華總一義字第1090
    0004091號令修正公布，並經行政院於110年4月15日行政院
    院臺法字第1100010649號令發布自110年5月1日施行）分別
    定有明文。毒品危害防制條例第20條第1項關於觀察、勒戒
    之規定，係屬強制規定，除經檢察官審酌個案情形，依同法
    第24條第1項為附完成戒癮治療之緩起訴處分，可排除適用
    觀察、勒戒之程序外，凡經檢察官聲請且符合法定要件者，
    法院即應據以裁定，尚無自由斟酌以其他方式替代或得以其
    他原因免予執行之權。
四、經查：
　㈠抗告人固於警詢時、偵查中均矢口否認於109 年10月23日21
    時25分許為警採尿往前回溯96小時內之某時許有施用第二級
    毒品之犯行，惟經警徵得其同意後採集尿液送驗，檢驗結果
    呈安非他命、甲基安非他命陽性反應，有應受尿液檢驗人尿
    液檢體採集送驗紀錄表、台灣尖端先進生技醫藥股份有限公
    司濫用藥物檢驗報告（檢體編號：Z000000000000 號）在卷
    可稽。況經臺灣新北地方檢察署函詢，法務部法醫研究所函
    復指出：Opicet不含安非他命、甲基安非他命之成分，因此
    服用該藥品後尿液以氣相層析質譜儀法檢驗，不會產生安非
    他命或甲基安非他命陽性反應之結果，有法務部法醫研究所
    110 年5 月4 日法醫毒字第11000028670 號函在卷可按。綜
    上顯見，抗告人在109 年10月23日21時25分許經警採尿回溯
    96小時內之某時，確有施用甲基安非他命1 次之事實，已堪
    認定。
　㈡現行毒品危害防制條例第24條第1項，採行「觀察、勒戒」與
    「緩起訴之戒癮治療」並行之雙軌模式，並無「緩起訴之戒
    癮治療」應優先於「觀察、勒戒」的強制規定，檢察官自得
    按照個案情形，依法裁量決定採行何者為宜。又「被告有下
    列情事之一時，不適合為附命完成戒癮治療之緩起訴處分。
    但無礙其完成戒癮治療之期程者，不在此限：一、緩起訴處
    分前，因故意犯他罪，經檢察官提起公訴或判決有罪確定。
    二、緩起訴處分前，另案撤銷假釋，等待入監服刑。三、緩
    起訴處分前，另案羈押或執行有期徒刑。」戒癮治療認定標
    準第2條第2項固定有明文。惟上開所列三款情形乃係供檢察
    官裁量之參考，非謂限於符合上開三款所述情形之一時，檢
    察官始得向法院聲請裁定將抗告人送觀察、勒戒。是緩起訴
    之戒癮治療應屬法律賦予檢察官偵查裁量結果之作為，並非
    賦予抗告人有選擇之權利。查抗告人前未曾因施用第一、二
    級毒品案件，經法院裁定觀察、勒戒或強制戒治，有本院抗
    告人前案紀錄表附卷可佐，檢察官綜合考量個案具體情形，
    依法聲請裁定將抗告人送觀察、勒戒，難認有何違法或明顯
    不當，依前揭說明，法院應尊重檢察官職權之行使。職此，
    原審詳查後，認抗告人確有施用第二級毒品之行為，裁定應
    送勒戒處所觀察、勒戒，於法並無不合，原審並無自由斟酌
    以其他方式替代，亦無因抗告人個人因素而免予執行之餘地
    。抗告意旨以家中尚有罹患精神憂鬱症之年邁母親，以及抗
    告人亦為精神憂鬱症患者為由，請求替代方案云云，核屬無
    據，難以此認定原裁定有所違誤。至關於抗告人其餘驗尿結
    果均正常、抗告人之工作及經濟狀況，經核均非阻卻觀察、
    勒戒處遇之合法事由，其以此為由提起抗告請求撤銷原裁定
    ，另為替代方案云云，亦屬無據。　　　
　㈢綜上，原審以抗告人確有施用第二級毒品甲基安非他命之犯
    行，因而裁定令抗告人入勒戒處所觀察、勒戒，核其認事用
    法，並無違誤或不當。本件抗告為無理由，應予駁回。　
據上論斷，依刑事訴訟法第412條，裁定如主文。 　　　　　
中　　華　　民　　國　　110 　年　　8 　　月　　25　　日
　　　　　　        刑事第七庭  審判長法　官  孫惠琳
　　　　　　　　　　　　　　　　　　  法　官  張育彰　　
　　　　　　　　　　　　　　　　　　  法　官  王惟琪
以上正本證明與原本無異。
不得再抗告。
                                      書記官  陳怡君
中　　華　　民　　國　　110 　年　　8 　　月　　26　　日